---
title: "1주차 R실습"
author: "Woong Bin Cho"
date: '2022 09 13'
output: html_document
---

# 시계열 자료분석팀 1주차 실습

### 1. 패키지 로딩

```{r, warning=FALSE}
library(itsmr)
library(MASS)
library(tseries)
library(nortest)
library(forecast)
rm(list=ls(all=TRUE))

setwd("C:/Users/mobug/Desktop/시계열팀 역대 교안/2022-2학기 교안 준비") # 디렉토리는 TS-library.R가 있는 디렉토리로 변경!
source("TS-library.R") # 백창룡 교수님이 짜신 소중한 코드...
```

### 2. 데이터 불러오기

AirPassengers 데이터는 1949년부터 1960년까지의 국제항공 여객데이터로 크게 3가지 특징이 있습니다.<br/>
<br/>
1.국제항공 이용자수가 지속적으로 증가하며, 추세를 가집니다.<br/>
2.변동성이 커지고 있습니다. 즉, 분산이 일정하지 않습니다.<br/>
3.계절성을 가지고 있습니다. 12개월마다 반복되는 계절성이 뚜렷이 관측됩니다.

```{r}
data = AirPassengers
plot(data)
title("Monthly Airline Passenger Numbers(1949-1960)")
```

### 3. 분산 안정화

분산을 안정화하는 세가지 방법, **로그변환, 제곱급 변환, Box-Cox 변환**을 살펴보겠습니다.

```{r}
plot(data^(1/2))
title('제곱근 변환')
```

```{r}
plot(log(data))
title('로그 변환')
```

```{r}
lambda = BoxCox.lambda(data) # 최적의 lambda값을 찾기 위한 함수
data_bc = BoxCox(data,lambda)
plot(data_bc)
title('Box-Cox Transformation')
```

VST를 진행한 결과, 분산이 안정화된 것을 확인할 수 있습니다. 저는 Box-Cox 변환을 통해 분산을 안정화시킨 데이터로 이후 과정을 진행하겠습니다.

### 4. 회귀

분산을 안정화 시킨 후, 회귀 방법을 통해 추세와 계절성을 제거해보도록 하겠습니다. (단, 여기서 추세는 linear하다고 가정하겠습니다.)

```{r}
n = length(data_bc)
x = seq(from=1,to=n,by=1) # Polynomial Regression
mt = lm(data_bc ~ 1 + x)

plot.ts(data_bc)
title('regression')
xa = as.vector(time(data_bc)) # time 함수를 통해 time값을 가져온다
lines(xa, mt$fitted.values, col = 'red')
```

추정한 추세를 제거하겠습니다.

```{r}
del_trend_by_reg = data_bc - mt$fitted.values
plot.ts(del_trend_by_reg)
title('regression after trend delete')
```

추세가 제거된 것을 확인할 수 있습니다.

이어서, 계절성을 제거해 보도록 하겠습니다.

```{r}
# Harmonic Regression
n = length(del_trend_by_reg)

t = 1:n
f1 = 12 # f1 = [n/d] 값
f2 = 24 # f2 = 2*f1
f3 = 36 # f3 = 3*f1
f4 = 48 # f4 = 4*f1
costerm1 = cos(f1*2*pi/n*t)
sinterm1 = sin(f1*2*pi/n*t)
costerm2 = cos(f2*2*pi/n*t)
sinterm2 = sin(f2*2*pi/n*t)
costerm3 = cos(f3*2*pi/n*t)
sinterm3 = sin(f3*2*pi/n*t)
costerm4 = cos(f4*2*pi/n*t)
sinterm4 = sin(f4*2*pi/n*t)
out.lm1 = lm(del_trend_by_reg ~ 1 + costerm1 + sinterm1)
out.lm2 = lm(del_trend_by_reg ~ 1 + costerm1 + sinterm1 + costerm2 + sinterm2)
out.lm3 = lm(del_trend_by_reg ~ 1 + costerm1 + sinterm1 + costerm2 + sinterm2 + costerm3 + sinterm3)
out.lm4 = lm(del_trend_by_reg ~ 1 + costerm1 + sinterm1 + costerm2 + sinterm2 + costerm3 + sinterm3 + costerm4 + sinterm4)
```

```{r}
plot.ts(del_trend_by_reg)
title("Monthly Airline Passenger Numbers 1949-1960")
lines(xa, out.lm1$fitted, col="blue")
lines(xa, out.lm2$fitted, col="red")
legend(1959, -0.045, lty=c(1,1), col=c("blue","red"), c("k=1", "k=2"))
```

```{r}
plot.ts(del_trend_by_reg)
title("Monthly Airline Passenger Numbers 1949-1960")
lines(xa, out.lm3$fitted, col="green")
lines(xa, out.lm4$fitted, col="pink")
legend(1959, -0.045, lty=c(1,1), col=c("green","pink"), c("k=3", "k=4"))
```

k=4일 때, 계절성을 잘 추정하는 것처럼 보이므로, 이때의 값으로 계절성을 제거하도록 하겠습니다.

```{r}
par(mfrow = c(1,2))
plot.ts(data_bc) # 원본데이터 plot
title("original data")

del_trend_season_by_reg = del_trend_by_reg - out.lm4$fitted.values
plot.ts(del_trend_season_by_reg)
title('regression after trend/season delete')
```

원본 데이터보다는 추세와 계절성을 잘 제거한 모습이나, 2차 추세가 보이는 것 같아 추세가 완벽하게 제거되진 않아 보이며, 따라서 평균이 완벽하게 일정해보이진 않습니다.

### 5 .평활

평활을 통해서 추세와 계절성을 제거해 보겠습니다.
우선 추세를 먼저 제거하겠습니다. q의 값은 우선 임의적으로 3, 7, 12로 설정한 후 진행해보겠습니다.
```{r}
ma3 = smooth.ma(data_bc,q=3)
ma7 = smooth.ma(data_bc,q=7)
ma12 = smooth.ma(data_bc,q=12)

par(mfrow=c(1,3))
plot.ts(data_bc)
title('ma3')
lines(xa,ma3,col='red')

plot.ts(data_bc)
title('ma7')
lines(xa,ma7,col='red')

plot.ts(data_bc)
title('ma12')
lines(xa,ma12,col='red')

```

q가 커질수록 더 smooth한 추세를 구할 수 있느 것을 확인할 수 있습니다.

다음으로 지수평활화를 진행해보도록 하겠습니다. a값 역시 임의적으로 0.2, 0.4, 0.6으로 설정한 후 진행해보겠습니다.

```{r}
ex2 = smooth.exp(data_bc,0.2)
ex4 = smooth.exp(data_bc,0.4)
ex6 = smooth.exp(data_bc,0.6)

par(mfrow=c(1,3))

plot.ts(data_bc)
lines(xa,ex2,col = 'red')
title('a=0.2')

plot.ts(data_bc)
lines(xa,ex4,col = 'red')
title('a=0.4')

plot.ts(data_bc)
lines(xa,ex6,col = 'red')
title('a=0.6')

```

a가 커질수록 시계열 변화에 따른 예측값 변화가 크게 나타나는 것을 확인할 수 있습니다.

이어서 CV를 통한 bandwidth selection을 한번 진행해보겠습니다.
교안에서 q와 a의 선택(bandwidth selection)의 중요성을 설명드렸습니다! 이를 교차검증(Cross validation) 과정을 통해 최적의 parameter를 찾아보겠습니다.
(CV는 백창룡 교수님의 2022학년도 1학기 시계열자료분석입문 수업 실습 코드에서 이미 짜여진 함수 ma.cv를 통해 진행하였습니다. 해당 함수가 궁금하시다면 TS-library.R를 열람해보시길 바랍니다.)

```{r}
# CV를 통한 bandwidth selection
h.ma = optimize(f=ma.cv, interval=c(5, length(data_bc)/2), Y=data_bc, l=1, tol = .Machine$double.eps^0.25)
out.ma = smooth.ma(data_bc, round(h.ma$minimum)) # 최적의 window 개수로 평활 진행

plot.ts(data_bc)
title('ma after CV')
lines(xa,out.ma,col='red')
```

```{r}
del_trend_by_smo = data_bc - out.ma
plot.ts(del_trend_by_smo)
title('smoothing after trend delete')
```

추세가 잘 제거된 것을 확인할 수 있습니다.

이어서 계절성분을 분해해보도록 하겠습니다.

```{r}
season.avg = season(del_trend_by_smo,d=12) # season()은 계절성을 추정하는 함수
plot.ts(del_trend_by_smo)
lines(xa,season.avg,col='red')
```

계절성을 잘 추정한 것 같아 보이니, 이를 제거해주겠습니다.

```{r}
par(mfrow = c(1,2))
plot.ts(data_bc) # 원본데이터 plot
title("original data")

del_trend_season_by_smo = del_trend_by_smo - season.avg
plot.ts(del_trend_season_by_smo)
title('smoothing after trend/season delete')
```

추제와 계절성을 제거하여 평균이 일정하게 된 것을 확인할 수 있습니다.

교안에서는 추세와 계절성이 동시에 존재할 때, classical decomposition algorithm을 통해 진행한다고 설명드렸죠? 해당 과정을 직접 코드를 모두 짜서 진행해도 되나, 저는 백교수님이 짜주신 코드로 진행해보겠습니다. (백창룡! 백창룡! 백창룡!)

```{r}
out = classical(data_bc, d=12, order=1) # 백교수님이 짜신 함수 classical

par(mfrow=c(2,2))
plot.ts(data_bc)
title("step1")
lines(xa, out$m1, col="red") # MA filter를 통한 추세 추정

plot.ts(data_bc-out$m1)
title("step2")
lines(xa, out$st, col="red") # 추세를 제거한 후 seasonal smoothing

plot.ts(data_bc-out$st)
title("step3")
lines(xa, out$m, col="red") # 계절성을 제거한 후 다시 추세 추정

plot.ts(data_bc)
lines(xa, out$fit, col="red") # 추세와 계절성을 제거한 오차
title("Final") 
```

```{r}
data_classical = data_bc - out$st - out$m
plot.ts(data_classical)
```

classical decomposition algorithm을 통해 계절성은 잘 제거된 것 같아보이나, 약간의 2차 추세가 보이는 것 같기도 합니다. (본 알고리즘에서는 계절성을 제거한 이후 추세를 OLS를 통해 다시 추정하였는데, 본 데이터는 OLS보다는 평활 방법으로 진행했던 결과가 더 좋아보이네요!)

### 6. 차분

정상화의 마지막으로 차분을 살펴보겠습니다. 차분함수는 diff 입니다.
교안에서 추세와 계절성이 동시에 존재한다면, 계절차분을 먼저 진행한 후, p-1차 차분을 진행해야 한다고 설명드렸죠? 우선 계절차분부터 진행해보도록 하겠습니다.

```{r}
diff12 = diff(data_bc, lag = 12)
a = 145-length(diff12)
plot(x[a:144],diff12, type = 'l')
title("seasonal differencing")
```

계절성이 잘 제거된 것을 확인할 수 있습니다.
원래는 이어서 추세 제거를 위한 p-1차 차분을 진행해야 하나, 저희는 추세가 linear하다고 가정하였기에 해당 데이터에서는 더 이상 추세를 위한 차분은 진행할 필요가 없습니다. 위 그래프만 보아도 이미 추세 역시 제거되었음을 확인할 수 있습니다.

혹시 1차차분을 진행한다면 어떻게 될까요?

```{r}
diff_trend_season = diff(diff12) # 1차차분
a = 145-length(diff_trend_season)
plot(x[a:144],diff_trend_season, type = 'l')
title("differencing")
```

계절차분 이후, 1차차분을 진행했을 때가 훨씬 평균이 일정하게 보입니다.
그러나 이렇듯 불필요한 차분을 추가적으로 진행한다면 "과대차분" 문제를 야기할 수 있으므로 주의해야합니다. (과대차분에 대한 내용은 3주차에서 만나요~!)

### 7. 잔차 검정

계절차분과 1차차분을 한 ACF 그래프를 그려보겠습니다.
```{r}
y = diff(diff12) # 계절성과 추세를 제거하였으니, y는 오차(잔차)
Acf(y, lag.max=40, plot=TRUE)
```
ACF 그래프를 보았을 때, 시차 1,3,12,23,33,36 등 파란색 신뢰구간 밖에 ACF값들이 존재하므로 자기상관이 있다고 할 수 있습니다.

잔차들의 자기상관 여부를 알아보기 위해, 'Ljung-Box' 검정을 진행해보겠습니다.
```{r}
Box.test(y,lag = 10, type = "Ljung-Box")
```
귀무가설 "자기상관이 없다"를 기각하므로 자기상관이 있다고 할 수 있습니다.

교안에서 설명드린 것처럼, test() 함수를 이용해서 오차의 자기상관을 한번에 검정할 수도 있습니다.

```{r}
test(y)
```

5개의 검정 중 2개의 검정이 귀무가설 "오차(잔차)는 iid이다"를 기각합니다. 이러한 경우 분석자의 주관에 따라, 오차가 자기상관이 있다고 판단할 수도 있으며, 5개의 검정 중 과반수에 미치지 못하는 2개만이 자기상관이 있다고 하므로, 자기상관이 없다고 판단할수도 있습니다!

다음으로 정규성 검정을 해보겠습니다.
```{r}
qqnorm(y)
qqline(y, col="red")
```
QQ-plot을 보았을 때, 정규성을 살짝 위반하는 것처럼 보입니다! 자세한 검정을 위해 여러가지 검정을 해보겠습니다.
```{r}
jarque.bera.test(y)
```
```{r}
shapiro.test(y)
```
```{r}
library(nortest)
ad.test(y)
```
```{r}
cvm.test(y)
```
```{r}
lillie.test(y)
```

모든 정규성에 대한 검정이 귀무가설을 기각합니다. 모든 검정의 귀무가설은 "잔차는 정규분포를 따른다"이므로, 이를 기각하게 됩니다. 따라서, 정규성을 위반한다고 볼 수 있습니다.

다음으로 정상성검정을 해보겠습니다. 먼저 adf 검정(Augmented Dickey-Fuller입니다.
```{r}
adf.test(y)
```
p-value가 0.05보다 작으므로 대립가설 '정상시계열이다'를 채택합니다.

이어서 kpss 검정도 진행해보겠습니다.
```{r}
kpss.test(y)
```
p-value가 0.05보다 크므로 귀무가설 '정상시계열이다'를 채택합니다.


### [부록] Classical Decomposition를 진행할 수 있는 다른 함수
백교수님의 함수 이외에도 decompose 함수를 사용하면 추세, 계절성, 오차를 한번에 분리할 수 있습니다.
```{r}
plot(decompose(data))
```

```{r}
decom = decompose(data)
acf(na.omit(decom$random), lag.max = 30)
```

자기상관이 있는 것을 확인할 수 있고, 이는 다음시간에 계속 알아보겠습니다.